【裁判字號】    95,訴,1540
【裁判日期】    951228
【裁判案由】    違反森林法
【裁判全文】
臺灣高雄地方法院刑事判決              95年度訴字第1540號
公  訴  人  臺灣高雄地方法院檢察署檢察官
被      告  乙○○
上列被告因違反森林法案件，經檢察官提起公訴（95年度偵字第
8414號）及移送併辦（95年度偵字第11810 號），本院判決如下
：
    主  文
乙○○結夥二人以上竊取森林主產物，而為搬運贓物，使用車輛
，處有期徒刑壹年貳月，併科罰金新臺幣壹佰伍拾柒萬陸仟壹佰
肆拾陸元，罰金如易服勞役，以罰金總額與陸個月之日數比例折
算。扣案之絞鏈盤壹組、鋼索壹條、布繩壹條、鐵鋸壹把、鐵撬
壹支、榔頭壹支、照明燈壹組，均沒收。
    事  實
一、乙○○與陳清宗（業於民國95年3 月20日死亡，另為不起訴
    處分）共同基於意圖為自己不法所有之犯意聯絡，於民國95
    年3 月14日中午12時許，由乙○○駕駛借自不知情且真實姓
    名年籍均不詳綽號「蠻牛」之成年男子所有，已報廢未懸掛
    車牌之自小貨車（原車牌號碼為PY-4100 號）搭載陳清宗，
    共同攜帶渠等所有客觀上對人之生命、身體具有危險性而足
    供兇器使用之絞鏈盤1 組、鋼索1 條、鐵鋸1 把、鐵撬1 支
    、榔頭1 支及布繩1 條、照明燈1 組，結夥前往行政院農業
    委員會林務局屏東林區荖濃溪事業區第104 林班地（非保安
    林），渠等隨即持上開鐵鋸砍鋸種植於該林班地之七里香樹
    木，以此方式竊取森林主產物七里香樹木2 棵（大棵七里香
    樹胸高直徑30公分，樹高430 公分，山價新臺幣（下同）48
    7,691 元、小棵七里香樹胸高直徑14公分，樹高300 公分，
    山價37,691元），得手後，旋即捆紮該2 棵七里香樹木並吊
    上吊鍊掛勾，再以絞鍊盤、鋼索、布繩等工具，將該竊得之
    七里香樹木搬運至上開自小貨車上，再由乙○○駕駛上開自
    小貨車載運竊得之七里香樹木離開。嗣於同日晚上8 時10分
    許，渠等2 人駕駛上開自小貨車載運竊得之2 棵七里香樹木
    行經臺27甲線公路六龜第六隧道口前，因乙○○所駕駛之自
    小貨車未懸掛車牌，形跡可疑，經警攔查獲，並當場扣得七
    里香樹木2 顆（已發還行政院農業委員會屏東林區管理處六
    龜工作站）及分別為2 人所有之絞鏈盤1 組、鋼索1 條、布
    繩1 條、鐵鋸1 把、鐵撬1 支、榔頭1 支、照明燈1 組。
二、案經高雄縣政府警察局六龜分局報請臺灣高雄地方法院檢察
    署檢察官偵查起訴。
    理  由
壹、證據能力方面
一、按被告以外之人於審判外之陳述雖不符前4 條之規定，而經
    當事人於審判程序同意作為證據，法院審酌該言詞陳述或書
    面陳述作成時之情況，認為適當者，亦得為證據。當事人、
    代理人或辯護人於法院調查證據時，知有第159 條第1 項不
    得為證據之情形，而未於言詞辯論終結前聲明異議，視為有
    前項之同意，刑事訴訟法第159 條之5 定有明文。
二、查本件被告犯罪事實之證據方法，詳如起訴書及本院卷內所
    引之證據，詳如：1 、證人即林務局六龜工作站林班巡視員
    丙○○警詢筆錄。2 、贓物認領保管單。3 、高雄縣政府警
    局六龜分局搜索、扣押筆錄及扣押物品目錄表。4 、荖濃事
    業區第104 林班七里香盜採位置圖照片1 張。5 、現場查獲
    照片12張。6 、行政院農業委員會林務局屏東林區管理處屏
    政字第0956211235號函暨檢附森林主副產物被害價格查定書
    。7 、行政院農業委員會林務局屏東林區管理處屏政字第09
    56211770號函。8 、行政院農業委員會林務局屏東林區管理
    處屏政字第0956212465號函等，被告未於言詞辯論終結前聲
    明異議，並當庭表示沒有意見及同意列入證據方法（見本院
    卷第54、71頁），是本院審酌前開書面或言詞陳述，其作成
    過程並無不適當之情形，認為以之作為本案之證據亦屬適當
    ，依刑事訴訟法第159 條之5 規定，自得作為證據，合先敘
    明。
貳、實體方面
一、上揭事實，業據被告於警、偵訊及本院審理時坦承不諱，核
    與證人即六龜工作站林班巡視員丙○○於警詢時證述之情節
    相符，並有贓物認領保管單、高雄縣政府警局六龜分局搜索
    、扣押筆錄及扣押物品目錄表、荖濃事業區第104 林班七里
    香盜採位置圖照片1 張、現場查獲照片12張附卷可稽（17至
    22、27、33至38頁），此外，復有絞鏈盤1 組、鋼索1 條、
    布繩1 條、鐵鋸1 把、鐵撬1 支、榔頭1 支、照明燈1 組扣
    案可證，足認被告自白核與事實相符，本件事證明確，被告
    犯行堪以認定。
二、按所謂森林「主產物」，係指生立、枯損、倒伏之竹木及餘
    留之根株、殘材，國有林林產物處分規則第3 條第1 款定有
    明文，是被告乙○○所竊取之七里香2 棵，確屬森林主產物
    ，洵堪肯認。是以被告乙○○夥同陳清宗攜帶上開工具至行
    政院農業委員會林務局屏東林區荖濃溪事業區第104 林班地
    竊取取七里香2 棵，並為搬運贓物而使用車輛之行為，係犯
    森林法第52條第1 項第4 款、第6 款之結夥二人竊取森林主
    產物而為搬運贓物使用車輛罪。至被告竊取森林主產物所用
    之絞鏈盤1 組、鋼索1 條、鐵鋸1 把、鐵撬1 支、榔頭1 支
    ，均為金屬材質，質地堅硬，形式銳利，客觀上足對人之生
    命、身體、安全構成威脅，為具有危險性之兇器，被告攜帶
    並以之行竊工具，雖亦構成於森林法第50條之竊取森林主產
    物罪，本應依刑法第321 條第1 項第3 款攜帶兇器竊盜罪論
    處，惟森林法第52條第1 項第6 款之規定為同法第50條之特
    別規定，亦即應優先適用森林法第52條第1 項第6 款規定論
    罪，不再論以森林法第50條、刑法第321 條第1 項第3款 之
    罪（最高法院47年臺上字第979 號判例參照）。又森林法第
    52條第1 項所列各款為加重條件，如犯竊取森林主、副產物
    罪兼具數款加重情形時，因竊盜行為祇有一個，仍祇成立一
    罪，屬實質上一罪，而非想像競合犯。公訴意旨誤認被告上
    開犯行觸犯森林法第52條第1 項第4 款、第6 款之2 項罪嫌
    ，屬想像競合犯，尚有未洽，附此敘明。被告與陳清宗間，
    就上開違反森林法之犯行，有犯意聯絡及行為分擔，為共同
    正犯。
三、爰審酌七里香樹木，價格不斐，係珍貴之森林主產物，被告
    竟為牟取不法利益，予以竊取，危害自然生態，其未尊重國
    家森林資源，漠視法律規範之心態甚為可議，惟念其犯後坦
    承犯行，態度尚稱良好，所竊取之七里香樹木2 顆已為警查
    獲並發還屏東林區管理處六龜工作站，有贓物認領保管單1
    紙可參（見95年度偵字第8414號卷第17頁），以及其犯罪動
    機、目的、手段、盜伐林木危害自然生態等一切情狀，量處
    如主文所示之刑。又被告所竊取之七里香2 棵，大顆之七里
    香山價為487,691 元，小顆之七里香山價為37,691元，合計
    525,382 元，有行政院農業委員會林務局屏東林區管理處95
    年9 月12日屏政字第0956211770號函1 紙在卷可憑（見本院
    卷第44頁），爰依森林法第52條第1 項規定，併科其贓額3
    倍即新臺幣1,576,146 元之罰金。
四、查本案被告行為時，刑法第42條第2 項前段規定：「易服勞
    役以1 元以上3 元以下折算1 日。」又行為時之易服勞役折
    算標準，業據修正前罰金罰鍰提高標準條例第2 條前段規定
    ，就其原定數額提高為100 倍折算1 日，則本案被告行為時
    之易服勞役折算標準，應以銀元100 元以上300 元以下折算
    1 日，即新臺幣300 元以上900 元以下折算1 日。95年7 月
    1 日修正公布施行之刑法第42條第3 項前段規定：「易服勞
    役以新臺幣1,000 元、2,000 元或3,000 元折算1 日。」以
    修正後之折算標準有利於被告。惟修正前第42條第2 項但書
    規定，易服勞役之期限不得逾6 個月，修正後第42條第3 項
    但書則規定，易服勞役之期限不得逾1 年，修正後易服勞役
    之期限，顯然較修正前為長，對行為人較為不利。以本案宣
    告刑併科罰金部分為1,576,146 元，如依舊法易服勞役，則
    應依修正前刑法第42條第2 項但書規定，期限不得逾6 個月
    ；如依新法規定，而以1,000 元、2,000 元或3, 000元折算
    1 日結果，其期間可能為1,576 日、788 日或525 日，即折
    算期間均已超過6 個月，自較修正前之規定為不利，應依修
    正前刑法第42條規定，並就罰金部分定其如易服勞役，以罰
    金總額與6 個月之日數比例折算之標準，以示懲儆。
五、末按共同正犯因相互間利用他人之行為，以遂行其犯意之實
    現，本於責任共同之原則，有關沒收部分，對於共犯間供犯
    罪所用之物，自均應為沒收之諭知；本件扣案之絞鏈盤1 組
    、鋼索1 條、布繩1 條、鐵鋸1 把、鐵撬1 支、榔頭1 支，
    均係共犯陳清宗所有且供渠等竊取本件七里香樹木所用之物
    ，業據被告供明在卷（見95年度偵字第8414號卷第11、56頁
    、本院卷第74頁），應依刑法第38條第1 項第2 款規定宣告
    沒收。另扣案之照明燈1 組，係被告所有供犯罪所用之工具
    ，已認定如上，爰依刑法第38條第1 項第2 款，併予宣告沒
    收。
六、退併辦部分：
(一)公訴意旨另以（臺灣高雄地方法院檢察署95年度偵字第1181
    0 號）略以：被告乙○○意圖為自己不法之所有，於民國95
    年4 月間，在不詳處所，持客觀上足對人之生命、身體及安
    全構成威脅而具有危險性之電線剪以竊取臺灣電力公司（下
    稱臺電公司）所有之電纜線1 批得手，並以其所有車牌號碼
    VT-6 582號自用小客車將上開竊得之電纜線運至高雄縣美濃
    鎮榮工砂石場前200 公尺處之河堤邊，再與其不知情之友人
    吳雅玲（另為不起訴處分）以汽油潑灑燒除該電纜線之塑膠
    外皮，將去皮之電線出賣予不知情之景峰回收廠負責人胡淑
    娟。嗣於95年4 月22日上午10時20分許，正當被告乙○○與
    吳雅玲焚燒電線之際，為警在上處當場查獲，並扣得燒除塑
    膠外皮後之紅銅線58公斤。因認被告乙○○涉犯刑法第321
    條第1 項第3 款之攜帶兇器加重罪嫌。
(二)按觸犯刑法之罪與觸犯刑事特別法之罪，或觸犯2 種以上刑
    事特別法之罪，除其犯罪構成要件相同者外不得成立連續犯
   （最高法院67年度第6 次暨第7 次刑事庭庭推總會議決議（
    一）決議）。查併案部分被告所犯之竊盜犯行，係被告攜帶
    兇器竊取臺電公司所有之電纜線，此亦有電業法第105 條之
    適用，然本件被告所犯之森林法第52條第1 項第4 款、第6
    款之罪，則係被告結夥2 人竊取森林主產物而為搬運贓物使
    用車輛，二者犯罪方法之行為態樣顯然相異，犯罪構成要件
    自屬不同，依上開說明，本案與移送併辦部分應無連續犯之
    裁判上一罪關係，是併案部分，自非本件起訴效力所及，本
    院自亦無從一併予以審理，應退由檢察官另為適法之處理。
據上論斷，應依刑事訴訟法第299 條第1 項前段，森林法第52條
第1 項第4 款、第6 款，刑法第2 條第1 項但書、第11條前段、
第28條、第38條第1 項第2 款、修正前刑法第42條第3 項規定，
判決如主文。
本案經檢察官甲○○到庭執行職務。
中    華    民    國    95    年    12    月    28    日
                  刑事第三庭  審判長法  官  田平安
                                    法  官  施添寶
                                    法  官  錢衍蓁
以上正本證明與原本無異。
如不服本判決，應於收受送達後10日內向本院提出上訴書狀。
中    華    民    國    95    年    12    月    28    日
                                    書記官  周美
附錄本案判決論罪科刑法條：
森林法第52條
竊取森林主、副產物而有左列情形之一者，處6 月以上5 年以下
有期徒刑，併科贓額2 倍以上5 倍以下罰金：
一  於保安林犯之者。
二  依機關之委託或其他契約，有保護森林義務之人犯之者。
三  於行使林產採取權時犯之者。
四  結夥二人以上或僱使他人犯之者。
五  以贓物為原料，製造木炭、松節油、其他物品或培植菇類者
    。
六  為搬運贓物，使用牲口、船舶、車輛，或有搬運造材之設備
    者。
七  掘採、毀壞、燒燬或隱蔽根株，以圖罪跡之湮滅者。
八  以贓物燃料，使用於礦物之採取，精製石灰、磚瓦或其他物
    品之製造者。
前項未遂犯罰之。
第1 項第5 款所製物品，以贓物論，沒收之。


司法院資訊處製作；財團法人民間司法改革基金會備份。
